臺灣臺南地方法院臺南簡易庭民事判決
110年度南簡字第286號
原      告  林陳秀英
訴訟代理人  林雅茹  

被      告  莊玲    

訴訟代理人  許振銘  
            江宗哲  
            莊喬能  
上列當事人間請求侵權行為損害賠償(交通)事件，原告於刑事訴
訟程序(本院109年度交簡字第2394號)提起附帶民事訴訟(本院10
9年度交附民字第194號)，由本院刑事庭裁定移送前來，本院於
中華民國111年7月7日言詞辯論終結，判決如下：
    主      文
被告應給付原告新臺幣1,710,548元，及自民國109年8月27日起
至清償日止，按週年利率百分之5計算之利息。
原告其餘之訴駁回。
訴訟費用由被告負擔百分之60，餘由原告負擔。
本判決第一項於原告以新臺幣570,183元為被告供擔保後，得假
執行。但被告如以新臺幣1,710,548元為原告預供擔保後，得免
為假執行。
原告其餘假執行之聲請駁回。
    事實及理由
一、原告主張：
  ㈠被告於民國108年5月20日下午16時14分，駕駛6790-D6號自小
    客車(下稱系爭汽車)，行經臺南市仁德區文德路北往南至文
    山路口右轉時，疏未注意右側車輛及轉彎車應讓直行車先行
    ，致系爭汽車右前車身擦撞在其右側平行行駛之原告騎乘之
    K33-912號普通重型機車(下稱系爭機車)左側，使原告人車
    倒地，車輪輾壓過原告右手臂及其胸部，致原告受有雙側胸
    部鈍挫傷併右側第4至第9肋骨骨折、左側第2至第4與第8肋
    骨骨折、肝臟撕裂傷、右側手臂肱骨幹閉鎖性骨折、左鎖骨
    骨折之傷害(下稱系爭傷害)。
  ㈡原告因系爭傷害受有醫療費用新臺幣(下同)342,073元、住院
    補助及看護費用51,000元、出院後看護費用216,000元、工
    作損失166,600元、臺南市車輛行車事故委員會(下稱車鑑會
    )鑑定申請費3,000元、系爭機車修復費用10,200元(含工資4
    ,700元、零件5,500元，系爭機車為訴外人林崑福所有，業
    已將系爭機車之損害賠償請求權讓與原告，零件部分折舊後
    為1,375元)、就醫交通費22,300元、後續醫療及交通費用30
    0,000元(含復健費23,020元、就醫交通費22,480元、除疤費
    用254,500元)之損害，並請求精神慰撫金200萬元，合計共3
    ,111,173元。為此，爰依侵權行為之法律關係請求被告賠償
    損害。並聲明：㈠被告應給付原告3,111,173元，及自起訴狀
    繕本送達之翌日起至清償日止，按週年利率百分之5計算之
    利息。㈡願供擔保請准宣告假執行。
二、被告則以：　　
    對醫療費用342,073元、出院後看護費用216,000元、工作損
    失166,600元、就醫交通費22,300元部分，並不爭執；住院
    補助及看護費用51,000元部分，其中就原告於108年6月1日
    至108年6月6日入住一般病房，共支出12,000元部分，並無
    意見，惟於108年5月20日至108年5月31日入住加護病房部分
    ，因有護理人員全日照顧，應無必要；鑑定申請費3,000元
    部分，則認為與系爭傷害無關；系爭機車修復費用10,200元
    部分，就零件5,500元部分應計算折舊，折舊後零件費用為1
    ,375元，其餘無意見；後續醫療及交通費用300,000元部分
    ，其中復健費23,020元部分不爭執，原告往返醫院交通費用
    如以計程車資計算為22,480元，但原告係由家人載送，並無
    實際交通費用支出，除疤部分亦未有單據，沒有實際支出；
    精神慰撫金200萬元部分，衡酌原告傷勢、兩造學經歷及財
    產收入等情，原告請求過高，應予以酌減等語，資為抗辯。
    並聲明:㈠原告之訴駁回。㈡如受不利判決，願供擔保請准宣
    告免為假執行。
三、兩造不爭執事項：
  ㈠被告於108年5月20日下午4時14分，駕駛系爭汽車，沿臺南市
    仁德區文德路由北往南方向行駛至文山路口欲右轉時，未注
    意右側車輛及應讓直行車先行，即貿然右轉，適有原告騎乘
    系爭機車沿文德路同向在被告右側直行，而遭被告駕駛之汽
    車右前車身擦撞系爭機車左側，導致原告人車倒地，被告所
    駕汽車車輪並輾壓過原告右手臂及胸部，導致原告受有系爭
    傷害，系爭機車並因而毀損，過失不法侵害原告之身體健康
    權及財產權。
  ㈡原告因本件車禍住院17日，支出必要之醫療費用342,073元、
    就醫交通費22,300元、出院後看護費216,000元、不能工作
    之薪資損失166,600元、系爭機車修理費10,200元(含工資4,
    700元及零件5,500元)。
  ㈢原告申請車鑑會鑑定本件車禍之過失責任支出申請費3,000元
    。
  ㈣系爭機車修復費用10,200元(含工資4,700元及零件5,500元)
    ，其中零件部分經計算折舊後為1,375元，系爭機車計算折
    舊後之修復費用共6,075元(4,700元+1,375元=6,075元)。
  ㈤原告除前揭㈠支出醫療費用342,073元，之後至110年12月31日
    ，共支出復健費用23,020元。
　㈥原告除前揭㈠支出就醫交通費22,300元，之後至110年12月31
    日就醫之交通費用如以計程車資計算為23,020元。
四、本件之爭點：
  ㈠原告住院期間是否受有住院補助及看護費51,000元之損害?
  ㈡原告因系爭事故申請車鑑會鑑定支出之申請費3,000元是否為
    原告因系爭事故所受之損害?原告得否向被告請求?
  ㈢原告是否因系爭傷害受有需支出後續醫療、交通費用、除疤
    費用共300,000元之損害?　　
  ㈣原告請求精神慰撫金2,000,000元是否適當?
五、按「因故意或過失，不法侵害他人之權利者，負損害賠償責
    任。」、「汽車、機車或其他非依軌道行駛之動力車輛，在
    使用中加損害於他人者，駕駛人應賠償因此所生之損害。」
    、「不法侵害他人之身體或健康者，對於被害人因此喪失或
    減少勞動能力或增加生活上之需要時，應負損害賠償責任。
    」、「不法侵害他人身體、健康、名譽、自由、信用、隱私
    、貞操，或不法侵害其他人格法益而情節重大者，被害人雖
    非財產上之損害，亦得請求賠償相當之金額。」，民法第18
    4條第1項前段、第191條之2、第193條第1項、第195條第1項
    分別定有明文。系爭事故係因被告駕駛系爭汽車，行經號誌
    管制肇事叉路口，右轉未注意右側車輛，轉彎車未讓直行車
    先行所造成(見偵字卷89至90頁車鑑會覆議委員會覆議意見
    書)，被告就系爭事故之發生自有過失，且致原告受有系爭
    傷害，應就原告所受損害，負過失侵權行為賠償責任。
六、茲就原告請求被告賠償之各項損害，是否准許，分述如下：
  ㈠醫療費用342,073元、出院後看護費用216,000元、就醫交通
    費22,300元、系爭機車折舊後修復費用共6,075元、不能工
    作之薪資損失166,600元：
　　原告主張其因系爭事故支出醫療費用342,073元、出院後看
    護費用216,000元、就醫交通費22,300元、系爭機車折舊後
    修復費用共6,075元、不能工作之薪資損失166,600元，並經
    訴外人林崑福將系爭機車之損害賠償請求權讓與原告(見南
    簡字卷第159頁)，為兩造所不爭執，其此部分請求應予准許
    。
  ㈡原告住院期間是否受有住院補助及看護費51,000元之損害?
　　原告主張其住院17天，被告應每日給付原告補助1,000元及
    全日看護費用2,000元共51,000元(計算式:3,000元×17=51,0
    00元)。經查，原告於109年5月20日至6月1日入住加護病房
    ，6月1日至6月6日入住一般病房，出院後需居家休養6個月
    ，且需專人照護，有成大醫院診斷證明書可佐(見交附民字
    卷第17頁)，又原告於入住加護病房期間，有加護病房之護
    理師專門照顧，除非有特殊需求，並不建議有家屬或看護照
    護，有成大醫院診療資料摘要表附卷可稽(見南簡字卷第251
    頁)，是原告於入住加護病房期間，應無專人看護必要，則
    其於住院期間可請求之看護費用共12,000元(計算式:2,000×
    6=12,000元)，逾此部分之住院期間看護費用尚非可採，另
    被告並無給付原告住院補助費之義務，其請求被告給付住院
    期間每日補助1,000元，應屬無據。
  ㈢原告因本件車禍申請臺南市車輛行車事故委員會鑑定支出之
    申請費3,000元是否為原告因本件車禍所受之損害?原告得否
    向被告請求?
　　原告主張其因申請車鑑會鑑定系爭事故過失責任，支出申請
    費3,000元等情，為兩造所不爭執，惟上開費用係原告於本
    件起訴前所支出，亦非本件進行訴訟之必要費用，核屬原告
    訴訟成本之一部分，非屬系爭事故所生損害，原告此部分之
    請求，自屬無據。
  ㈣原告是否因系爭傷害受有需支出後續醫療、交通費用、除疤
    費用共300,000元之損害?
　⒈原告主張系爭傷害後續醫療、交通、除疤費用為300,000元，
    其中自前揭㈠支出醫療費用342,073元之後至110年12月31日
    ，共支出復健費用23,020元，為被告所不爭執，此部分醫療
    費用請求應為有據。
　⒉原告除前揭㈠支出就醫交通費22,300元之後至110年12月31日
    ，就醫之交通費用如以計程車資計算為22,480元，為被告所
    不爭執，被告雖抗辯原告係由家人載送，並無實際支出交通
    費用云云，然參酌親屬代為照顧被害人之起居，仍得請求看
    護費，此種基於身分關係之恩惠，不能加惠於加害人。故由
    親屬看護時雖無現實看護費之支付，仍應認被害人受有相當
    於看護費之損害，得向加害人請求賠償，始符公平原則。基
    於同一法律上之理由，如原告因受傷無法自行就醫，請親屬
    駕車接送，但親屬接送所付出之勞力並非不能評價為金錢，
    雖因二者身分關係而免除被害人之支付義務，惟此種基於身
    分關係之恩惠，自不能加惠於加害人。故由親屬接送時雖無
    現實車資之支付，仍應認被害人受有相當於接送費之損害，
    得向加害人請求賠償，始符公平原則，是被告此部分辯解，
    不足採信。查原告所受傷害為雙側胸部鈍挫傷併右側第4至
    第9肋骨骨折、左側第2至第4與第8肋骨骨折、肝臟撕裂傷、
    右側手臂肱骨幹閉鎖性骨折、左鎖骨骨折，衡情難以自行騎
    車、開車或搭乘大眾交通運輸工具前往就醫，因認有搭乘計
    程車之必要，則原告請求被告給付相當於計程車資之後續就
    醫交通費用22,480元，應為可採。
  ⒊按請求將來給付之訴，以有預為請求之必要者為限，得提起
    之，民事訴訟法第246 條定有明文。原告主張其因受有系爭
    傷害，遺存疤痕，須進行除疤美容，為此請求後續除疤費用
    ，並提出傷勢照片為證（見南簡字卷第157頁），惟原告自
    承尚未施作除疤手術，並無此筆損害之支出，而就施作除疤
    手術之費用，僅為其自行估算，並未提出相關醫囑或事證，
    以證明後續需支出上開費用，又除疤並非回復功能及健康之
    必要費用，而係基於外觀美感之個人考量，原告所提出診斷
    證明書亦未見醫囑載明原告確有施作除疤手術之必要，是依
    原告所舉事證，尚難認定其有預為請求之必要，是原告此部
    分主張，為無理由。
  ㈤原告請求精神慰撫金200萬元是否適當?
　　按慰藉金之賠償須以人格權遭遇侵害，使精神上受有痛苦為
    必要，其核給之標準固與財產上損害之計算不同，然非不可
    斟酌雙方身分資力與加害程度，及其他各種情形核定相當之
    數額（最高法院51年台上字第223號判決意旨參照）。本院
    審酌被告駕駛系爭汽車不慎輾壓原告右手臂及胸部，原告因
    而受有系爭傷害，至110年6月就診227次以上，其間住院、
    手術、入住加護病房、復健，承受身體極大疼痛，需長期休
    養，並經奇美醫院精神科醫師診斷為患有憂鬱症及創傷後壓
    力症(見交附民字卷第21頁奇美醫院診斷證明書)，精神自受
    有相當之痛苦，自得請求被告賠償其精神上之損害。經本院
    依職權調取兩造之稅務電子閘門財產所得調件明細表，茲審
    酌原告自陳小學肄業、原擔任板模工作、名下無財產；被告
    自陳高中畢業、擔任家管、名下有房屋、土地等身分、地位
    、經濟能力及本件侵權行為發生之原因，與原告所受傷害因
    而帶來之生活不便及身心痛苦之程度等一切情狀，認原告請
    求精神慰撫金，應以90萬元為適當，逾此範圍部分為無理由
    。
  ㈥綜上，原告因系爭事故所致傷害，因而得請求之損害賠償金
    額共計為1,710,548元（計算式：醫療費用342,073元+出院
    後看護費用216,000元+就醫交通費22,300元+系爭機車折舊
    後修復費用共6,075元+不能工作之薪資損失166,600元+住院
    期間看護費用12,000元+後續復健費用23,020元+後續就醫交
    通費用22,480元+90萬元＝1,710,548元）。
七、綜上所述，原告依侵權行為之法律關係，請求被告給付原告
     1,710,548元，及自起訴狀繕本送達翌日即109年8月27日(
    見交附民卷第43頁)起至清償日止，按週年利率百分之5計算
    之利息，為有理由，應予准許，逾此部分之請求，則屬無據
    ，應予駁回。
八、兩造均陳明願供擔保，請准宣告假執行或免為假執行，關於
    原告勝訴部分，經核均無不合，爰各酌定如主文所示之擔保
    金額，併予准許。至原告敗訴部分，其假執行之聲請，已失
    所附麗，應併予駁回。
九、本件事證已臻明確，兩造其他攻擊、防禦方法，及提出未援
    用之證據，經斟酌後認不影響判決基礎，無逐一論述必要，
    附此敘明。
十、訴訟費用負擔之依據:民事訴訟法第79條。
中　　華　　民　　國　　111 　年　　7 　　月　　29　　日
                  臺灣臺南地方法院臺南簡易庭
                                  法  官　李姝蒓
以上正本係照原本作成。
如不服本判決，應於判決送達後20日內向本院提出上訴狀，並表
明上訴理由，如於本判決宣示後送達前提起上訴者，應於判決送
達後20日內補提上訴理由書(須附繕本)。
中　　華　　民　　國　　111 　年　　7 　　月　　29　　日
                                  書記官　張鈞雅